【裁判字號】    97,重訴,66
【裁判日期】    990119
【裁判案由】    損害賠償
【裁判全文】
臺灣雲林地方法院民事判決              97年度重訴字第66號
原      告  丁○○
訴訟代理人  丙○○
原      告  甲○○○
特別代理人  丙○○
被      告  乙○○
上列當事人間因車禍受傷事件，原告於刑事訴訟程序中提起請求
損害賠償之附帶民事訴訟（97年度交重附民字第2 號），經本院
刑事庭裁定移送民事庭，本院於民國99年1 月5 日言詞辯論終結
，判決如下：
    主  文
被告應給付原告丁○○新台幣貳拾柒萬貳仟元，給付原告甲○○○新台幣佰貳拾貳萬捌仟壹佰肆拾陸元，及均自民國九十八年
一月十九日起，至清償日止，按年息百分之五計算之利息。
原告其餘之訴駁回。
訴訟費用由被告負擔十分之七，餘由原告負擔。
本判決第一項於原告丁○○、甲○○○分別以新台幣貳萬柒仟元
、拾貳萬仟元供擔保後，得就各該原告部分為假執行。
原告其餘假執行之聲請駁回。
    事    實
甲、原告方面：
壹、聲明：
一、被告應給付原告丁○○新台幣（下同）2542,400元，並應給
    付原告甲○○○7022,400元，及均自被告接獲起訴通知翌日
    即民國（下同）98年1 月19日起，至清償日止，按年息百分
    之五計算之利息。
二、原告願供擔保請准宣告假執行。
三、訴訟費用由被告負擔。
貳、陳述：
一、被告於民國96年10月17日下午，騎乘車牌號碼M25 －201 號
    普通重型機車搭載友人許博森，沿雲林縣虎尾鎮○○里○○
    道路由南向北方向行駛，於同日17時20分許，行經防汛道路
    福安宮旁之無號誌交岔路口時，原應注意該路段行車速限為
    時速40公里，且超越前車時應顯示左方向燈並於前車左側保
    持半公尺以上之間隔超過，行至安全距離後，再顯示右方向
    燈駛入原行路線，而依當時情形，天候晴，日間自然光線充
    足，路面乾燥無缺陷，視距良好無障礙物，並非不能注意，
    竟疏未注意，仍駕駛上開重機車以時速約60至70公里之速度
    超速行駛，適原告丁○○亦騎乘車牌號碼LHA －487 號普通
    重型機車搭載其妻甲○○○亦沿同路段同向在前行經該處，
    亦疏未注意車輛行駛欲左轉彎時，應在距交岔路口30公尺前
    顯示方向燈或手勢，換入內側車道或左轉車道，行至交岔路
    口中心處左轉，並不得占用來車道搶先左轉，卻未顯示左轉
    方向燈即貿然左轉，此時被告乙○○正以時速約60至70公里
    之速度騎乘至原告丁○○機車左側準備超車，見狀已煞避不
    及，致其前車頭撞擊原告丁○○所騎乘機車之左前側車身，
    原告丁○○因而人車倒地，並受有頭皮撕裂傷併蜘蛛網膜下
    腔出血、左膝擦傷、左小腿擦傷、左手挫傷之傷害；原告甲○○○則受有右側血胸、左側血胸、胸椎第11-1 2節骨折、
    胸部鈍銼傷，造成出血性休克，進而導致低血氧腦病變，並
    全身癱瘓之重傷害。
二、上揭事實業經刑事判決確定，有台灣雲林地方法院97年度交
    易字第89號刑事判決可稽，原告甲○○○呈植物人狀態，其
    家人尚未為其聲請宣告禁治產，故無法定代理人，但因被告
    尚未賠償，而有對被告進行訴訟之必要，如不為其選任特別
    代理人，將使程序無法進行而受損害，爰聲請鈞院選任其子
    丙○○，為原告甲○○○之特別代理人。
三、原告丁○○因本件車禍受有下列損害：
  (一)醫藥費：車禍住院醫療費用及看護費20萬元。
  (二)喪失工作能力：原告丁○○每日於虎尾菜市場做生意平均一
    日賺600 元，每月工作26日，共10年計1872,000元。
  (三)精神慰撫金: 每月13,000元計10年共1560,000元。
  (四)綜上所述，原告丁○○因本件事故損害金額合計為3632,000
    元。
四、原告甲○○○因本件車禍受有下列損害：
  (一)醫藥費及增加生活上需要：每月護理之家月費35,000元、鼻
    胃管2000元、門診及材料費13,000元，購買日常用品5000元
    ，每月共55,000元，10年合計6600,000元。
  (二)喪失工作能力：原告甲○○○每日於虎尾菜市場做生意平均
    一日賺600 元，每月工作26日，共10年計1872,000元。
  (三)精神慰撫金: 每月13,000元計10年共1560,000元。
  (四)綜上所述，原告甲○○○因本件事故所受損害，金額合計為
    1003萬2000元
五、原告丁○○已領取強制責任險給付8000元、原告甲○○○已
    領取強制責任險給付1534,421元。
六、肇事責任比例部分，原告主張：原告應負擔百分之三十，被
    告應負擔百分之七十之過失責任，故上述損害金額乘以百分
    之七十為被告應負擔之損害賠償金額，為此請求損害賠償金
    額原告丁○○部分為2542,400元【計算式：3632,000×70%
    ＝2542,400】、原告甲○○○部分為7022,400元【計算式：
    10,032,000×70% ＝7022,400】。
乙、被告方面：
壹、聲明：
一、原告之訴駁回。
二、訴訟費用由原告負擔。
貳、陳述：被告於言詞辯論期日到場並陳稱：
一、對刑事判決所認定的車禍發生經過相關事實均不爭執。
二、對原告甲○○○因本件車禍受傷情形及受傷後已成植物人狀
    態，完全喪失工作能力且終生需專人看護均不爭執。
三、對原告甲○○○受傷後於臺北縣立醫院護理之家，每月必要
    開支及總額沒意見，惟應依肇事責任比例分配。
四、對原告丁○○於96年10月17日至同月30日至長庚醫院住院之
    醫療費用及看護費用二十萬元部分不爭執。
五、對原告兩人請求每日於菜市場工作各賺600 元部分，應提出
    薪資扣繳憑單或綜合所得稅證明、公司證明或營業報稅資料
    以為依據。
六、對原告丁○○請求精神慰撫金156 萬元認為金額太高不合理
    ，對原告甲○○○請求慰撫金156 萬元部分不爭執。
七、除強制責任保險外，未投保任意險。
    理    由
壹、兩造不爭執事項：
一、兩造對刑事判決所認定的車禍發生經過相關事實均不爭執。
二、對原告丁○○於96年10月17日至同月30日於長庚醫院住院之
    醫療費用及看護費用共二十萬元部分不爭執。
三、對原告甲○○○因本件車禍受傷情形及受傷後已成植物人狀
    態，完全喪失工作能力且終生需專人看護，且每月於台北縣
    立醫院護理之家費用三萬五千元，及增加生活上需要每月二
    萬元，合計每月五萬五千元均不爭執。
四、對原告應負擔百分之三十肇事責任比例，被告應負擔百分之
    七十肇事責任比例均不爭執。
貳、兩造爭執事項：
一、原告丁○○、甲○○○每日於虎尾菜市場之工作所得600 元
    是否有據。
二、原告丁○○請求之精神慰撫金156萬元是否過高。
、法院的判斷：
一、本件兩造對刑事判決所認定的車禍發生經過相關事實均互不
    爭執，而原告所主張的車禍發生經過相關事實，即是引用刑
    事判決所認定的事實（如原告於事實欄之陳述），因此本院
    認為原告所主張之事實，均可信為真正。被告對原告丁○○
    於96年10月17日至同月30日於長庚醫院住院之醫療費用及看
    護費用共二十萬元部分不爭執，且對原告甲○○○因本件車
    禍受傷情形及受傷後已成植物人狀態，完全喪失工作能力且
    終生需專人看護與原告所主張車禍受傷後已成植物人狀態，
    每月需支付三萬五千元的看護費用及增加生活上需要每月二
    萬元均不爭執，故原告此部分之主張亦堪信為真實。
二、被告因過失不法侵害原告之身體，既經認定，按因故意或過
    失，不法侵害他人之權利者，負損害賠償責任。汽車、機車
    或其他非依軌道行駛之動力車輛，在使用中加損害於他人者
    ，駕駛人應賠償因此所生之損害。又不法侵害他人之身體、
    健康、名譽、自由、信用、隱私、貞操，或不法侵害其他人
    格法益而情節重大者，被害人雖非財產上之損害，亦得請求
    賠償相當之金額。民法第184 條第1 項前段、第191 條之2
    、第195 條第1 項分別定有明文，原告請求被告給付損害賠
    償，自屬有據。茲先將原告之損害金額析述如下：
  (一)原告丁○○所受損害額：
    1、醫療費及看護費20萬元，被告已明白表示不爭執，應予
       照列。
    2、精神慰撫金：原告請求156 萬元。原告丁○○因本次車
       禍，受有頭皮撕裂傷併蜘蛛網膜下腔出血、左膝擦傷、
       左小腿擦傷、左手挫傷之傷害。本院審酌原告所受傷害
       程度，並參酌兩造之身分、地位與財力等情狀（經本院
       調取兩造的財產及所得資料查閱結果，發現被告於97年
       無財產亦無所得，原告丁○○於96年亦無所得，名下之
       不動產則較被告多出不少，大致可認原告方面的財力狀
       況較被告為優，其餘細節本院雖加以參考，但認為不宜
       披露），本院審酌上述一切情狀，認為原告非財產上之
       損害數額以20萬元為適當。
    3、喪失勞動能力之損失：原告丁○○主張每日於虎尾菜市
       場賣菜平均一日賺600 元，由於上開收入原告未能提出
       所得證明，本院調取原告的所得資料查閱結果，亦無該
       筆收入，故不予列入損害額。
    4、以上損害額合計為40萬元。
  (二)原告甲○○○所受損害額：
    1、醫療費及增加生活上需要部分：
       原告甲○○○因本件車禍受傷情形及受傷後已成植物人
       狀態，完全喪失工作能力且終生需專人看護，為被告所
       不爭執，且被告對原告主張每月於台北縣立醫院護理之
       家費用三萬五千元，及增加生活上需要每月二萬元，合
       計每月五萬五千元費用亦不爭執，堪認原告主張上開費
       用尚屬合理。原告甲○○○為24年11月27日生，有戶籍
       謄本在卷可稽，而於96年10月17日車禍發生時，原告年
       紀為72歲，依據內政部統計處統計96年台灣地區女性簡
       易生命表尚有餘命14.88 年，則原告所主張之10年餘命
       年數，不逾該年齡女性平均餘命年數，不增加被告之負
       擔，本院認為可採。按照每月55,000元計算護理之家及
       增加生活上需要費用，再依10年之霍夫曼係數扣除中間
       利息後，一次請求之上開費用數額為5243,667元【計算
       式：55,000×12×7.00000000（此為10年之霍夫曼係數
       ）＝5243,667，元以下四捨五入，以下同】。
    2、精神慰撫金：原告甲○○○請求156 萬元，被告于爭執
       ，自應照列。
    3、喪失勞動能力之損害：原告甲○○○主張每日於虎尾菜
       市場賣菜平均一日賺600 元，由於上開收入原告未能提
       出所得證明，本院調取原告的所得資料查閱結果，亦無
       該筆收入，故不予列入損害額。
    4、以上損害額合計為6,803,667元。
  (三)以上合計原告丁○○因本件車禍事故所受之損害金額為40萬
    元【計算式：200,000 ＋200,000 ＝400,000 】、原告甲○○○因本件車禍事故所受之損害金額為6803,667元【計算式
    ：5243,667＋1560,000＝6803,667】，原告所主張超過上開
    金額之損害，不能認許。
三、肇事責任：
    本件車禍之發生，依臺灣省嘉雲區車輛行車事故鑑定委員會
    鑑定結果，認為被告「駕駛普通重機車，行經無號誌交岔路
    口，未減速反嚴重超速行駛且路口超車不當，擦撞前行機車
    ，為肇事原因」，有該會97年7 月25日嘉雲鑑970404字第09
    75802284號函檢送之鑑定意見書一件附本院刑事卷可參。至
    於，該鑑定意見認原告丁○○「駕駛普通重機車，無肇事原
    因」部分，參照兩車撞擊位置在肇事路口距西側路緣約2 公
    尺處（肇事地點路寬7.8 公尺），原告丁○○顯然駕駛機車
    在該路口左轉。而且，原告丁○○倘以適當方式（左轉燈光
    ）顯示左轉意圖，衡諸常情，應可引起被告注意，可見原告
    丁○○確有左轉不當之情形，且其左轉不當行為亦為肇事原
    因。上開鑑定結果未能充分審酌上情，認原告丁○○「駕駛
    普通重機車，無肇事原因」，尚欠允洽，應認原告丁○○對
    本件車禍之發生，亦有過失。則兩造合意被告對本件事故應
    負擔之過失責任比例為百分之七十，原告為百分之三十，應
    屬合理可採。
四、按「損害之發生或擴大．被害人與有過失者，法院得減輕賠
    償金額，或免除之。」民法第217 條第1 項訂有明文。本件
    兩造間應負擔之過失責任比例既經雙方合意，則原告所受損
    害，亦以由兩造按上開過失責任比例負擔為合理，故原告可
    向被告請求賠償之金額應乘以十分之七，依此比例計算之結
    果，原告丁○○得請求損害賠償之金額為280000元。【計算
    式：400000×7/10＝280000】、原告甲○○○得請求損害賠
    償之金額為4762,567元。【計算式：6,803, 667×7/10 ＝
    4762,567 】。
五、復按「保險人依本法規定所為之保險給付，視為被保險人損
    害賠償金額之一部分；被保險人受賠償請求時，得扣除之。
    」強制汽車責任保險法第32條定有明文。是以，本件在計算
    被告應給付之損害賠償數額時，應將原告已受領之強制汽車
    責任保險金予以扣除。原告丁○○已領取強制汽車責任保險
    給付8000元、原告甲○○○已領取保險給付1534,421元。此
    部分應自原告請求之損害賠償額中扣除。原告丁○○因本件
    車禍事故原得請求損害賠償之金額為280000元，經扣除8000
    元後為272000元；原告甲○○○因本件車禍事故得請求損害
    賠償之金額為4762,567元，經扣除1534,421元後為3228,146
    元。
六、末按「給付無確定期限者，債務人於債權人得請求給付時，
    經其催告而未為給付，自受催告時起，負遲延責任。其經債
    權人起訴而送達訴狀，或依督促程序送達支付命令，或為其
    他相類之行為者，與催告有同一之效力。」又「遲延之債務
    ，以支付金錢為標的者，債權人得請求依法定利率計算之遲
    延利息。」再「應付利息之債務，其利率未經約定，亦無法
    律可據者，週年利率為百分之五。」民法第229 條第2 項、
    第233 條第1 項前段、第203 條分別定有明文。從而原告丁○○、甲○○○依據侵權行為之法律關係，得請求被告賠償
    之金額分別在272000元、3228,146元，及自起訴狀繕本送達
    翌日即98年1 月19日起，至清償日止，按週年利率百分之五
    計算之法定遲延利息範圍內，於法有據，應予准許。超過此
    部分之請求則為無理由，應予駁回。
肆、原告陳明願供擔保，聲請宣告假執行，就其勝訴部分，核無
    不合，爰酌定相當之擔保金額准許之；至其敗訴部分，其假
    執行之聲請亦失所附麗，應併予駁回
伍、結論：本件原告之訴，為一部有理由，一部無理由，並依民
    事訴訟法第79條、第390 條第2 項判決如主文。
中    華    民    國    99    年    1     月    19    日
                  民事第一庭    法  官  邱瑞裕
以上為正本，係照原本作成。
如對本判決上訴，須於判決送達後20日內向本院提出上訴狀
中    華    民    國    99    年    1     月    19    日
                                書記官  賴成育

司法院資訊處製作；財團法人民間司法改革基金會備份。
